臺灣臺北地方法院民事判決　　　　　　　100年度訴字第175號
原　　　告　喬安娜服飾實業有限公司
法定代理人　鄭福榮
被　　　告　蔡京媛
　　　　　　蔡絢媛
上列二人共同
訴訟代理人　張旭業律師
　　　　　　楊珮君律師
上列當事人間給付貨款事件，本院於民國100年5月23日言詞辯論
終結，判決如下：
    主  文
原告之訴及假執行聲請均駁回。
訴訟費用由原告負擔。
    事實及理由
一、原告起訴主張：
（一）訴外人美奧服飾有限公司（下稱美奧公司）前於民國94年
      11月29日將數量為160,000件之短袖圓領衫，發包予以被
      告蔡京媛為法定代理人之華緹國際開發有限公司（下稱華
      緹公司）承攬製作，華緹公司復於94年11月30日將其中50
      ,000件先行轉包予原告喬安娜服飾實業有限公司（下稱喬
      安娜公司）趕工製作，有承製訂購合約（下稱系爭合約）
      為據。然原告於94年12月31日依約交貨完竣，並向被告蔡
      京媛請款時，其卻以訴外人美奧公司所給付面額為新臺幣
      （下同）75萬元之貨款支票（下稱系爭支票）尚未獲現為
      由，拖延應給付原告之貨款，嗣經原告與被告蔡京媛多次
      協商，原告初步同意先讓被告蔡京媛憑該屆期未獲兌現之
      貨款支票向美奧公司依法聲請支付命令，於取得貨款清償
      後再將該貨款轉付予原告，惟拖延至97年原告仍未受清償
      ，原告乃要求被告蔡京媛、蔡絢媛等2人於系爭支票蓋章
      背書後交由原告保管，俟清償貨款後再返還。詎被告蔡京
      媛於97年7月起即避不見面，迄今仍未清償系爭貨款。為
      此，爰依票據背書責任，請求被告蔡京媛、蔡絢媛連帶負
      給付責任等語。
（二）聲明：（1）被告應連帶給付原告75萬元及自支付命令送
      達之翌日起至清償日止，按年息5%計算之利息。
      （2）願供擔保，請准宣告假執行。
二、被告則共同抗辯：
（一）被告蔡京媛於83年4月進入原告公司擔任會計，嗣與原告
      之法定代理人鄭福榮成為男女朋友關係，後原告公司發生
      財務運作困難，以致商譽、財信均不佳，合作廠商多不願
      與原告進行業務往來，鄭福榮乃慫恿被告蔡京媛成立華緹
      公司以對外接單，並租一處所共同辦公，鄭福榮亦擔任公
      司之業務總經理，並由被告蔡京媛贈與20%之股份，惟華
      緹公司成立後卻虧損連連，被告蔡京媛乃自97年初，開始
      向鄭福榮催討其先前借貸之金錢，然均遭推託。嗣鄭福榮
      更利用被告蔡京媛於97年6月27日請假2週之際，更換公司
      門鎖，拒絕被告蔡京媛進入公司，故被告蔡京媛原存放於
      雙方共同辦公處所內，包含華緹公司之大小章、合約等物
      件，均在原告公司占有中，迄今仍無法取回，鄭福榮更擅
      自以其擔任華緹公司業務總經理所持有之公司大小章用印
      通知華緹公司已開立發票請款之客戶，將請款發票轉換為
      原告公司開立之發票並向客戶請領貨款，將原屬華緹公司
      之貨款全部入己，此由鄭福榮於本院97年偵字第23639號
      案件偵查中自承其於97年8月15日前，有用華緹公司名義
      出具通知函予客戶，及鄭福榮私自以所持之華緹公司大小
      章用印出具予合作廠商之97年7月23日委託電匯貨款同意
      書足證。而系爭支票之發票人美奧公司於95年初已倒閉不
      知去向，故被告蔡京媛原用以清償對被告蔡絢媛借款之系
      爭支票於未獲兌付後，即遭被告蔡絢媛退回，被告蔡京媛
      遂將其置於與鄭福榮共同之辦公處所內，又原告所稱被告
      蔡京媛於系爭支票之背書所用印鑑印文，亦與上述現受原
      告占有中之小章印文相同，足證系爭支票之背書係遭盜蓋
      ，被告蔡京媛從未於系爭支票背面用印。
（二）又華緹公司於收取美奧公司簽發之2紙同面額75萬元之貨
      款支票後，被告蔡京媛為清償積欠被告蔡絢媛之借款乃交
      付其中乙紙支票即系爭支票予被告蔡絢媛，另乙紙支票則
      存入華緹公司帳戶內待兌現，惟嗣因美奧公司經營不善，
      負責人不知去向，2紙支票均未獲兌現以清償上開貨款及
      借款。而原告喬安娜公司之法定代理人亦為華緹公司之股
      東及業務總經理，並自稱為喬安娜集團（所轄公司有原告
      、華緹公司及泉州喬安娜公司）之總裁，自已知美奧公司
      倒閉及支票遭退票，業無法向該公司追討貨款之情事，則
      按一般常理，何有可能會接受被告以不可能兌現之支票背
      書交付保管，以擔保債權，故原告所稱被告2人將系爭支
      票背書交付予其保管之事，顯不可採。
（三）被告蔡京媛曾為清償積欠被告蔡絢媛之借款而交付系爭支
      票予蔡絢媛，已如上所述，而原告所提出之系爭支票背面
      影本內，被告蔡絢媛之背書顯係其於95年2月10日欲將系
      爭支票提兌存入自己設於新光銀行（原誠泰銀行）仁愛簡
      易分行帳戶而為之背書，此從被告蔡絢媛之印文係在系爭
      支票之領款人背書處背書，並記載與被告蔡絢媛設於新光
      銀行之帳戶相同之提示存款帳號0000000000000，且存摺
      內頁亦載明於95年2月10日存入提兌、同年2月13日遭退票
      ，與臺灣票據交換所之退票理由單之日期相符足憑，並非
      原告所稱被告蔡絢媛曾於97年間在系爭支票上背書轉讓予
      原告。
（四）再者，縱使原告所主張之被告2人所為背書為真，然被告2
      人於97年間之背書行為顯係於票載發票日後所為，依最高
      法院72年台上字第1418號裁判意旨，亦無須負票據法上背
      書人責任，且系爭支票權利已經罹於時效，準此，原告請
      求被告2人負票據法上背書人責任，自屬無據。且縱使原
      告所主張之系爭合約為真，承攬報酬亦已罹於時效，原告
      之請求並無理由。
（五）聲明：（1）原告之訴及假執行之聲請均駁回。（2）如受
      不利判決，願供擔保，請准宣告免為假執行。
三、兩造不爭執之事項：
 （1）訴外人美奧公司與華緹公司於94年11月29日簽訂承攬製作
      合約書，約定將數量為160,000件之短袖圓領衫發包予以
      被告蔡京媛為法定代理人之華緹公司承攬製作。
 （2）訴外人美奧公司曾開立金額為75萬元、發票日為95年1月
      27日、支票號碼為BK0000000，以安泰商業銀行為付款人
      之系爭支票乙紙；系爭支票於95年2月13日因提示期限經
      過後撤銷付款委託而遭退票，有支票正面影本及臺灣票據
      交換所退票理由單為證。
四、得心證之理由：
（一）兩造就上述事實既未爭執，且各自為前述之攻擊、防禦，
      則本件應審究者為：（1）系爭支票上之被告背書，是否
      如原告所主張，係被告2人應原告之要求而於系爭支票蓋
      章背書後而將系爭支票交予原告？（2）被告2人於系爭支
      票上之背書，是否為期後背書，被告是否應負背書人責任
      ？（3）系爭支票之權利及系爭合約之承攬報酬債權，是
      否已經因時效而消滅？
（二）原告主張被告2人曾於系爭支票上背書而為保證之事實，
      固據原告提出系爭支票為據。然查，被告蔡絢媛抗辯其背
      書係因於95年2月10日將系爭支票提兌存入被告蔡絢媛設
      於新光銀行（原誠泰銀行）仁愛簡易分行帳戶而為之背書
      ，並非背書轉讓系爭支票予原告之事實，業據被告蔡絢媛
      提出誠泰銀行仁愛簡易分行帳號0000000000000號帳戶之
      存摺1份在卷為證，而經本院檢視系爭支票背面被告蔡絢
      媛之背書，被告蔡絢媛之印文係蓋用於系爭支票之領款人
      背書處，且系爭支票背面「提示人（行）填寫存款帳戶或
      代號」處，並記載與被告蔡絢媛所提出誠泰銀行（新光銀
      行）帳戶存摺相同之提示存款帳號0000000000000號，再
      檢視被告蔡絢媛所提出之上述存摺內頁，並載有「95年2
      月10日次交票750,000」、「95年2月13日退票750,000000
      0000」，顯見被告蔡絢媛曾於95年2月10日存入票面金額
      為750,000元之票據，該支票隨即於95年2月13日退票，上
      述存摺之收支明細記載內容，核與原告所提出系爭支票之
      臺灣票據交換所退票理由單上所載退票日期為95年2月13
      日、提示行名稱及代號所載「新光銀行仁愛簡易」及票據
      號碼為0000000號相符，堪信被告蔡絢媛所提出上述存摺
      記載之提兌支票，就是系爭支票無誤；故被告蔡絢媛抗辯
      被告蔡絢媛之背書，係為兌領系爭支票之背書，非原告所
      稱被告蔡絢媛曾於97年間在系爭支票上背書轉讓予原告及
      為系爭合約之承攬報酬保證等語，自為真實而可採，故原
      告請求被告蔡絢媛應負系爭支票之背書人責任及系爭合約
      承攬報酬之保證人責任，即無理由。
（三）按到期日後之背書，僅有通常債權轉讓之效力，票據法第
      41條第1項有所明文；而上述有關匯票之規定，為支票所
      準用，票據法第144條亦有規定；而匯票到期日後之背書
      ，依票據法第41條第1項規定，僅有通常債權轉讓之效力
      ，此種背書人，當不應負票據上背書人責任，而該規定，
      依同法第144條規定，於支票準用之，是支票在提示付款
      後或提示付款期限經過後所為之背書，其背書人自不應負
      票據上背書人責任（最高法院73年度第4次民事庭會議決
      議參照）。查原告主張被告蔡京媛於系爭支票上之背書，
      時間係在97年間，有原告所提出民事支付命令聲請狀1份
      在卷可據，則姑且不論原告所主張被告蔡京媛背書之情是
      否真實，縱使原告所主張被告蔡京媛之上述背書為真實，
      然被告蔡京媛所為之背書時間，係在系爭支票95年2月13
      日提示付款遭退票後所為之背書，屬於期後背書，依據上
      述規定，被告蔡京媛即不負支票背書人之責任，故原告請
      求被告蔡京媛應負系爭支票背書人責任，即無所據。
（四）又按承攬人之報酬及商人、製造人、手工業人所供給之商
      品及產物之代價，其請求權因二年間不行使而消滅；時效
      完成後，債務人得拒絕給付；民法第127條第7款、第8款
      、第144條第1項亦有明文；另主債務人所有之抗辯，保證
      人得主張之，民法第742條另有規定；是主債務之債權請
      求權如已經罹於時效，保證人仍能主張之而拒絕給付。查
      原告雖另主張被告蔡京媛於系爭支票上之背書，係為系爭
      合約之承攬報酬背書云云；然姑且不論原告所主張被告蔡
      京媛背書之情是否真實，縱使原告所主張被告蔡京媛之上
      述背書保證為真實，惟依據原告於民事支付命令聲請狀所
      載，系爭合約之承攬報酬請求權，於94年12月31日即已發
      生，迄至原告聲請本件支付命令之時間99年11月19日（見
      原告民事支付命令聲請狀上本院收狀章所載時間），已經
      將近5年，早已逾越2年之承攬報酬請求權時效期間；又假
      設如原告於民事支付命令聲請狀所主張，被告蔡京媛係於
      97年間（97年7月以前）於系爭支票上背書，保證系爭合
      約之承攬報酬，系爭合約之承攬報酬請求權於背書當時方
      發生，然被告蔡京媛所為背書時間，迄至原告聲請本件支
      付命令之時間99年11月19日，亦已逾2年之承攬報酬請求
      權時效期間；而被告蔡京媛已經為時效之抗辯，有本院10
      0年5月23日言詞辯論筆錄在卷可據，是被告蔡京媛自得拒
      絕給付原告所為系爭合約承攬報酬之請求。
（五）綜上所述，被告2人之上述抗辯既可採信，原告請求被告
      應連帶負給付票款及系爭合約承攬報酬之責任，即無理由
      ，應駁回原告之訴。
五、本件判決基礎已臻明確，兩造其餘攻擊防禦方法及舉證，於
    判決結果無影響，毋庸一一論列，附此敘明。
六、本件原告之請求既受敗訴之判決，其假執行之聲請即失所附
    麗，不應准許，應併予駁回。
七、結論：原告之訴為無理由，依民事訴訟法第78條，判決如主
    文。
中    華    民    國   100    年    6     月    17    日
                  民事第二庭    法  官  陳杰正
以上正本係照原本作成。
如對本判決上訴，須於判決送達後20日內向本院提出上訴狀。如
委任律師提起上訴者，應一併繳納上訴審裁判費。
中    華    民    國   100    年    6     月    17    日
                                書記官  王怡屏